臺灣板橋地方法院刑事判決　　　　　　　96年度訴字第1364號
公　訴　人　臺灣板橋地方法院檢察署檢察官
被　　　告　乙○○
上列被告因違反著作權法案件，經檢察官提起公訴（九十六年度
偵字第一九二五號），被告於本院準備程序中就被訴事實為有罪
之陳述，經告知簡式審判程序之旨，並聽取當事人之意見後，本
院合議庭裁定由受命法官獨任進行簡式審判程序，判決如下：
    主    文
乙○○意圖銷售而擅自以重製於光碟之方法侵害他人之著作財產
權，處有期徒刑陸月，如易科罰金，以新臺幣壹仟元折算壹日。
緩刑貳年。扣案之盜版「社會學」講義共貳拾本及盜版上課錄音
光碟共肆片均沒收之。
    犯罪事實
一、乙○○明知其於民國九十五年八、九月間，透過不詳網站所
    購得之「社會學」講義（編號N1至N5、40A1、40A2、40A3、
    A4、K2）及上課錄音光碟，均係私立保成文教機構授權老師
    丙○○（化名陳遠）享有著作財產權之語文著作及錄音著作
    ，非經丙○○之同意或授權，不得擅自重製或散布；詎其竟
    意圖營利，基於反覆持續非法重製並散布他人著作之包括犯
    意，於九十五年十一月四日，在其位於臺北縣永和巿福和路
    八十三號九樓住處內，利用電腦設備，透過網際網路連結至
    露天巿集國際資訊股份有限公司所架設之公開「露天拍賣」
    網站，並以「iousomh 」帳號登入後，刊登販賣前開「社會
    學」講義及上課錄音光碟之訊息（網址為http://goods.rut
    en.com.tw/item/qa?00000000000000），供不特定人下標選
    購；復於同年月中旬，在臺北火車站附近，利用不知情之某
    影印店店員，以影印之方式擅自重製上揭「社會學」講義語
    文著作數份，又在其上址住處內，利用自宅之電腦設備及燒
    錄機，以燒錄至光碟之方式擅自重製上揭「社會學」上課錄
    音光碟錄音著作數片；迨買受人在前開網站下標拍定後，依
    乙○○之指示將貨款匯入其開設之帳號00000000000000號遠
    東國際商業銀行帳戶內，乙○○再郵寄該非法重製之「社會
    學」講義（共十本）及上課錄音光碟（共四片）予買受人，
    藉此方式侵害丙○○之著作財產權。嗣乙○○於九十五年十
    一月九日，以前開方式，以新臺幣（下同）一千四百元之代
    價，出售非法重製之「社會學」講義及上課錄音光碟一套予
    不詳人士；適私立保成文教機構職員亦上網瀏覽而發現上情
    ，乃以一千五百元之價格標購該「社會學」講義及上課錄音
    光碟一套後，旋匯款一千五百元至乙○○開設之上揭遠東國
    際商業銀行帳戶內，即收到乙○○依約寄達之非法重製「社
    會學」講義及上課錄音光碟一套，遂持該等盜版講義共十本
    及盜版上課錄音光碟共四片報警處理。嗣於九十五年十二月
    二十日下午三時十分許，為警持搜索票前往上址住處執行搜
    索，當場扣得其所有之盜版「社會學」講義共十本（編號N1
    至N5、40A1、40A2、40A3、A4、K2）。
二、案經丙○○訴由臺北巿政府警察局移請臺灣板橋地方法院檢
    察署檢察官偵查起訴，乙○○於本院準備程序中就被訴事實
    為有罪之陳述，經乙○○告知簡式審判程序之旨，並聽取當
    事人之意見後，本院合議庭裁定由受命法官獨任進行簡式審
    判程序。
    理    由
一、上揭犯罪事實，業據被告乙○○於警詢、偵查中及本院審理
    時自白不諱（見臺灣板橋地方法院檢察署九十六年度偵字第
    一九二五號偵查卷第九頁至第十一頁及第四二頁至第四三頁
    、本院九十六年五月二十二日簡式審判筆錄），並經告訴代
    理人甲○○於警詢時指訴明確（見同上偵查卷第十五頁至第
    十六頁），且有告訴人自行購得之盜版「社會學」講義十本
    暨盜版上課錄音光碟四片以及警方起獲之盜版「社會學」講
    義十本扣案可佐，復有被告開設之遠東國際商業銀行活期儲
    蓄存款存摺影本、「2006保成《社會學》錄音函授!! 」 拍
    賣資料、得標資料、侵權聲明、鑑定報告、侵權通知－被侵
    權物品清單、鑑價報告、e-mail列印資料、臺新銀行自動櫃
    員機交易明細表、「iousomh 」會員資料、會員登入資料、
    遠東國際商業銀行開戶申請書及印鑑卡各一份、盜版講義及
    光碟照片八張附卷可稽（見同上偵查卷第十二頁至第十四頁
    、第十七頁至第十八頁及第二一頁至至第三六頁），足認被
    告自白確與事實相符。是本案事證明確，被告犯行堪以認定
    ，應予依法論罪科刑。
二、查被告未經告訴人即私立保成文教機構授課老師丙○○之同
    意或授權，擅自以影印及燒錄至光碟之方式，非法重製告訴
    人丙○○享有著作財產權之「社會學」講義語文著作及上課
    錄音光碟錄音著作後，透過網際網路販賣予他人以牟利，核
    其所為，係犯著作權法第九十一條第二項之意圖銷售而擅自
    以重製方法侵害他人著作財產權罪及同條第三項、第二項之
    意圖銷售而擅自以重製於光碟方法侵害他人著作財產權罪。
    又著作權法第九十一條第二項、第三項既係規定「意圖銷售
    或出租」而擅自重製他人著作，則按照低度行為吸收於高度
    行為之原則，其出賣散布重製他人著作之行為，當吸收於擅
    自重製行為之中，自應專依重製之規定處罰（最高法院九十
    二年度臺上字第一四二五號判決意旨參照）。被告委由不知
    情之某影印店店員，以影印之方式重製「社會學」講義，以
    侵害告訴人丙○○享有語文著作財產權之犯行，為間接正犯
    。按刑事法若干犯罪行為態樣，本質上原具有反覆、接續實
    行之特徵，立法時既予特別歸類，定為犯罪構成要件之行為
    要素，則行為人在密切接近之一定時、地持續實行之複次行
    為，倘依社會通念，於客觀上認為符合一個反覆、延續性之
    行為觀念者，於刑法評價上，即應僅成立一罪，俾免有重複
    評價、刑度超過罪責與不法內涵之疑慮；學理上所稱「集合
    犯」之職業性、營業性或收集性等具有重複特質之犯罪均屬
    之，例如經營、從事業務、收集、販賣、製造、散布等行為
    概念者是（最高法院九十五年度臺上字第一０七九號判決意
    旨參照）。查被告先後以影印及燒錄至光碟之方式重製他人
    著作後，再透過網際網路出售予第三人以牟利，核屬營利性
    行為，係在密切接近之一定時間及空間內以相同之方式持續
    、反覆從事，未曾間斷，是其此等以重製之方法侵害著作財
    產權之行為，客觀上具有反覆、延續實行之特徵，從而，在
    行為概念上，縱有多次侵害著作財產權之舉措，仍應以集合
    犯之包括一罪評價之，並論以一較重之意圖銷售而擅自以重
    製於光碟方法侵害他人著作財產權罪。爰審酌被告擅自重製
    告訴人丙○○享有著作財產權之講義及上課錄音光碟後再予
    販售，除損害他人之智慧財產權，更破壞我國保護智慧財產
    權之形象，惟姑念其無犯罪前科，有臺灣高等法院被告前案
    紀錄表一件在卷足憑，平日素行尚稱良好，而其犯罪後均坦
    承犯行，深具悔意，且業與告訴人丙○○達成和解並賠償損
    失，有和解書影本一份存卷可考（見同上偵查卷第四四頁）
    ，足認其犯後態度良好，兼衡其犯罪動機、目的、非法重製
    及散布之著作重製物數量非鉅等一切情狀，量處如主文所示
    之刑，並諭知易科罰金之折算標準，以資懲儆。又被告前未
    曾受有期徒刑以上刑之宣告，已如前述，因一時失慮，偶罹
    刑典，事後已坦承犯行，深具悔意，並業與告訴人丙○○達
    成和解且獲諒解，況其非法重製及散布之著作重製物數量非
    鉅，所造成之損害尚輕，信其經此刑之宣告後，應知警惕而
    無再犯之虞，本院因認暫不執行其刑為當，爰依刑法第七十
    四條第一項第一款規定予以宣告緩刑二年，用啟自新。
三、扣案之盜版「社會學」講義共二十本及盜版上課錄音光碟共
    四片，均係被告擅自重製而侵害他人著作財產權之物，不問
    屬於犯人與否，皆應依著作權法第九十八條但書規定沒收之
    。至告訴人丙○○提出之正版「社會學」講義一套，既非侵
    害他人著作財產權之物，亦與被告所為本案非法重製他人著
    作犯行無涉，更非被告所有之物，故不予宣告沒收，附此敘
    明。
據上論斷，應依刑事訴訟法第二百七十三條之一第一項、第二百
九十九條第一項前段，著作權法第九十一條第二項、第三項、第
九十八條但書，刑法第十一條前段、第四十一條第一項前段、第
七十四條第一項第一款，判決如主文。
本案經檢察官張瑞娟到庭執行職務。
中　　華　　民　　國　　96　　年　　5 　　月　　31　　日
                  刑事第七庭  法　官  王　瑜　玲
如不服本判決，應於判決送達後10日內向本院提出上訴狀（應附
繕本），上訴於臺灣高等法院。
中　　華　　民　　國　　96　　年　　5 　　月　　31　　日
                              書記官  陳  香  君
附錄本案論罪科刑法條全文：
著作權法第九十一條
擅自以重製之方法侵害他人之著作財產權者，處三年以下有期徒
刑、拘役，或科或併科新臺幣七十五萬元以下罰金。
意圖銷售或出租而擅自以重製之方法侵害他人之著作財產權者，
處六月以上五年以下有期徒刑，得併科新臺幣二十萬元以上二百
萬元以下罰金。
以重製於光碟之方法犯前項之罪者，處六月以上五年以下有期徒
刑，得併科新臺幣五十萬元以上五百萬元以下罰金。
著作僅供個人參考或合理使用者，不構成著作權侵害。
